【裁判字號】    98,上訴,1714
【裁判日期】    981228
【裁判案由】    違反毒品危害防制條例
【裁判全文】
臺灣高等法院高雄分院刑事判決        98年度上訴字第1714號
上  訴  人
即  被  告  甲○○
上列上訴人因違反毒品危害防制條例案件，不服臺灣高雄地方法
院98年度審訴字第3317號中華民國98年10月30日第一審判決（起
訴案號：臺灣高雄地方法院檢察署98年度毒偵字第3164號），提
起上訴，本院判決如下：
     主  文
上訴駁回。
     理  由
一、按不服地方法院之第一審判決而上訴者，須提出上訴書狀，
    並應敘述具體理由，上訴書狀未敘述上訴理由者，應於上訴
    期間屆滿後20日內補提理由書於原審法院。逾期未補提者，
    原審法院應定期間先命補正。但上訴書狀已敘述理由，惟所
    敘述者非屬具體理由，則屬不符上訴之法定程式，由第二審
    法院以其上訴不合法律上程式，判決駁回，不生定期命補正
    之問題，刑事訴訟法第350 條第1 項、第361 條、第362 條
    、第367 條定有明文。
二、次按上開所稱「上訴書狀應敘述具體理由」，係指須就不服
    之判決為具體之指摘而言，如僅泛稱原判決認事用法不當或
    採證違法、判決不公等，均非具體理由（法院辦理刑事訴訟
    案件應行注意事項第162點參照）；復按所謂具體理由，必
    係依據卷內既有訴訟資料或提出新事證，指摘或表明第一審
    判決有何採證認事、用法或量刑等足以影響判決本旨之不當
    或違法，而構成應予撤銷之具體事由，始克當之（例如：依
    憑證據法則具體指出所採證據何以不具證據能力，或依憑卷
    證資料，明確指出所為證據證明力之判斷如何違背經驗、論
    理法則）；倘僅泛言原判決認定事實錯誤、違背法令、量刑
    失之過重或輕縱，而未依上揭意旨指出具體事由，或形式上
    雖已指出具體事由，然該事由縱使屬實，亦不足以認為原判
    決有何不當或違法者（例如：對不具有調查必要性之證據，
    法院未依聲請調查亦未說明理由，或援用證據不當，但除去
    該證據仍應為同一事實之認定），皆難謂係具體理由，俾與
    第二審上訴制度旨在請求第二審法院撤銷、變更第一審不當
    或違法之判決，以實現個案救濟之立法目的相契合，並節制
    濫行上訴」（最高法院97年度台上字第892號判決意旨參照
    ）。是如上訴理由書狀並未依據卷內訴訟資料，具體指摘原
    判決認事用法有何違法或不當之情形，即屬上訴未敘述具體
    理由。
三、另按刑之酌減、量定及定執行刑等，為法院依實體法或程序
    法等相關規定，得依職權審酌、自由裁量之事項，不得任意
    指摘，必須具體表明原審判決所為自由裁量之行使，未合乎
    法律之目的，違背內部性界限，而屬權利濫用之違法，或違
    反比例原則、平等原則、公平正義等法則，始足當之，否則
    非屬具體理由，可逕由程序上予以駁回（最高法院71年3 月
    2 日71年度第3 次刑事庭會議決議三之意旨參照）。
四、本件上訴人即被告甲○○（下稱被告）因犯毒品危害防制條
    例第10條第1項施用第一級毒品罪，累犯，經原審判處有期
    徒刑八月在案。而被告於上訴期間之民國（下同）98年11月
    10 日 向原審法院提出上訴狀，並於98年12月17日補提上訴
    理由，其上訴理由略以：「被告因家中雙親年邁，且父親中
    風，需人照料，請求輕判，使被告能早日返鄉照料父母」云
    云。
五、經查，被告雖有：「施用毒品案件，經法院裁定送觀察、勒
    戒後，認無繼續施用毒品之傾向，而於87年12月31日釋放出
    所。又於前開觀察、勒戒執行完畢釋放後5 年內，因施用毒
    品案件，經原審以91年度訴緝字第19號分別判處有期徒刑10
    月、6 月，定應執行有期徒刑1 年2 月確定；又因妨害兵役
    治罪條例、竊盜及公共危險等案件，經原審分別以91年度易
    字第291 號、91年度訴字第1064號、91年度交訴字第172 號
    判處有期徒刑3 月、3 年、10月確定，連同前案定應執行有
    期徒刑5 年1 月確定，於95年9 月14日縮刑期滿執行完畢，
    又於上開受徒刑之執行完畢後，5 年以內故意再犯本件有期
    徒刑以上之施用第一級毒品罪，為累犯，而有應依刑法第47
    條第1 項之規定，加重其刑」等事實，以上有臺灣高等法院
    被告前案紀錄表1 份在卷可稽，惟原審法院仍特別審酌「被
    告所犯施用毒品罪，乃屬戕害自身身心健康行為，尚未對他
    人造成實害，其行為本身對社會所造成之危害並非直接，反
    社會性之程度應屬較低，且其犯後已坦認犯行」等一切情狀
    （見原判決第2 頁第20-23 行），量處有期徒刑八月。原審
    已就上開有利被告之一切情狀，已詳加審酌，以被告係施用
    毒品之累犯，且已受觀察勒戒處分及有期徒刑執行完畢等素
    行觀之，原審就本案被告施用第一級毒品海洛因之犯行，所
    量處之刑度有期徒刑八月，已屬從輕，被告就原審量刑所為
    自由裁量之行使，並未具體表明有何：「未合乎法律之目的
    ，違背內部性界限，而屬權利濫用之違法，或違反比例原則
    、平等原則、公平正義等法則」等情事，僅空言泛稱父母年
    邁，父親中風，為能早日返家照料父母，請求撤銷原判決，
    改判輕刑云云，所持上訴理由，既與原判決量刑應審酌事項
    無關，且所敘述之理由，亦非屬具體理由甚明。
六、綜上所述，被告所提出之上訴理由，均非依據卷內既有訴訟
    資料或提出新事證，具體指摘原判決採證、認事、用法、量
    刑，有何足以影響判決本旨之不當或違法或違反上揭法律原
    則，而構成應予撤銷之具體事由，徒以「父母年邁，父親中
    風，請求改判輕刑，以早日返家照料父母」等，而指摘原判
    決不當，依據首揭說明，被告所提之前述上訴理由，核與刑
    事訴訟法第361 條第2 項所稱「具體理由」顯非相當，其上
    訴顯屬違背法律上之程式，應由本院依同法第367 條前段、
    第372 條規定，不經言詞辯論，判決如主文。
據上論斷，應依刑事訴訟法第367 條前段、第372 條，判決如主
文。
中    華    民    國    98    年    12    月    28    日
                刑事第五庭    審判長法  官  曾永宗
                                    法  官  任森銓
                                    法  官  鍾宗霖
以上正本證明與原本無異。
如不服本判決應於收受本判決後10日內向本院提出上訴書狀，其
未敘述上訴理由者，並得於提起上訴後10日內向本院補提理由書
狀（應附繕本）。
中    華    民    國    98    年    12    月    28    日
                                    書記官  黎  珍

司法院資訊處製作；財團法人民間司法改革基金會備份。
